臺灣高等法院臺中分院刑事判決
111年度上訴字第1327號

上  訴  人  
即  被  告  PHAM TIEN KIEN（中文譯名：范進堅）




上列上訴人因違反森林法案件，不服臺灣南投地方法院111年度
訴字第40號，中華民國111年4月15日第一審判決（起訴案號：臺
灣南投地方檢察署110年度偵字第6874號），提起上訴，本院判
決如下：
    主  文
上訴駁回。
    事實及理由
一、本案經本院審理結果，認第一審判決認事用法及量刑均無不
    當，應予維持，並引用第一審判決書記載之事實、證據及理
    由（如附件）。
二、上訴人即被告PHAM TIEN KIEN（中文譯名：范進堅，下稱被
    告）上訴意旨及辯解稱：我確實是在森林被警察抓到，但警
    察查獲的6塊木頭不是我竊取的，我到那裡是要找「烏龜」
    借錢，「烏龜」說如果要借錢的話，要幫老闆工作，在那邊
    煮食物，我才去兩天。原審量刑過重，請求從輕量刑等語。
    經查：
　㈠被告就本案犯罪事實業於原審審理時坦承不諱，且原審判決
    已敘明被告之自白可以採信之佐證及理由，經核並不當。被
    告上訴理由及辯解雖改口稱其只去山上兩天，工作是煮飯，
    警察查獲的6塊木頭不是其所竊取云云。然被告既自承在查
    獲地點工作兩天，其對於「烏龜」及「烏龜」之友人在該處
    竊取森林主產物之事自難諉為不知，佐以被告於本院審理時
    自承扣案之背架、手鋸均是其所有（見本院卷第61頁），則
    該等竊盜工具既為被告所有，益徵被告確有參與本案竊盜犯
    行，其於本院審理時所述之上訴理由及辯解，應屬卸責之詞
    ，非可採信。 　　
  ㈡原審量刑時已敘明以行為人責任為基礎，審酌國家森林具有
    涵養國土，孕育自然生物之效，對自然生態與環境保護有重
    大意義，且生長歷程甚久，破壞後之復育工程非易，且被告
    、『烏龜』及『烏龜友人』均為外籍人士，僅為賺取財物，恣意
    在我國具有水源涵養功能之本案保安林內，竊取我國森林貴
    重木材，實已嚴重侵害我國森林保育及國土保安，併斟酌本
    案竊取之本案貴重木總重27.4公斤、材積0.029立方公尺等
    受害情節，被告所為應予嚴加非難；兼衡被告於審理中坦承
    犯行之犯後態度，暨被告於審理中自陳國中畢業之智識程度
    、經濟狀況清寒、擔任工廠作業員、在越南與母親同住等家
    庭生活狀況及本案犯罪之動機、犯罪手段、目的等一切情狀
    ，而對被告量處有期徒刑1年3月；復審酌被告所竊取紅檜之
    市價為14萬5,904元及被告實際參與砍伐林木之客觀犯罪情
    節，而予以併科罰金新臺幣120萬元，罰金如易服勞役，以
    罰金總額與1年之日數比例折算。經核其量刑妥適，並無過
    重之情事。
　㈢此外，被告在本院並未提出其他有利之證據及辯解，其上訴
    無理由，應予駁回。
三、據上論斷，應依刑事訴訟法第373條、第368條，判決如主文
    。
本案經檢察官李英霆提起公訴，檢察官張慧瓊到庭執行職務。
中　　華　　民　　國　　111 　年　　7 　　月　　12　　日
            刑事第十一庭　  審判長法　官　張意聰
                                  法　官　周瑞芬
                                  法　官　陳慧珊
以上正本證明與原本無異。
如不服本判決應於收受送達後二十日內向本院提出上訴書狀，其
未敘述上訴理由者，並得於提起上訴後二十日內向本院補提理由
書（均須按他造當事人之人數附繕本）「切勿逕送上級法院」。
因疫情而遲誤不變期間，得向法院聲請回復原狀。

                                  書記官  李淑芬
　　　　　　　　　　　　　　　　　
中　　華　　民　　國　　111 　年　　7 　　月　　12　　日
附件
臺灣南投地方法院刑事判決               111年度訴字第40號
公　訴　人   臺灣南投地方檢察署檢察官
被　　　告   PHAM TIEN KIEN（譯名：范進堅）
                     男　西元0000年0月0日生
　　　　　　　　　　 護照號碼：M0000000號
　　　　　　　　　　 住彰化縣○○鄉○○路00號
　　　　　　　　　　 （在押）
上列被告因違反森林法案件，經檢察官提起公訴（110年度偵字
第6874號），被告於準備程序中，就被訴事實為有罪之陳述，經
本院合議庭裁定由受命法官獨任進行簡式審判程序，判決如下：
    主  文
PHAM TIEN KIEN犯森林法第五十二條第三項、第一項第一款、第
四款之竊取森林主產物貴重木罪，處有期徒刑壹年參月，併科罰
金新臺幣壹佰貳拾萬元，罰金如易服勞役，以罰金總額與壹年之
日數比例折算。扣案如附表編號1至6所示之物沒收。並於刑之執
行完畢或赦免後，驅逐出境。
    事  實
一、PHAM TIEN KIEN（譯名：范進堅，下稱范進堅）與真實姓名
    年籍不詳之越南籍成年人「烏龜」及「烏龜」之友人（下稱「烏
    龜友人」）等人，共同意圖為自己不法之所有，基於在保安林
    內、結夥2人以上竊取森林主產物貴重木之犯意聯絡，於民
    國110年12月14日19時28分，在行政院農業委員會林務局南投林
    區管理處（下稱南投林管處）管理及編定為水源涵養保安林之
    國有濁水事業區第30林班地內之座標處（座標X：275582，Y
    ：0000000），以塑膠帆布搭建臨時工寮，並由范進堅、「烏龜
    」及「烏龜友人」共同持鏈鋸、手鋸在該工寮附近盜伐紅檜，
    范進堅則另負責提供飲食，共同竊取如附表編號7所示之紅
    檜樹瘤（下稱本案貴重木）。嗣經警於同年月16日11時45分
    ，會同南投林管處埔里工作站人員執行盜伐林班清查，發現范
    進堅、「烏龜」及「烏龜友人」在上開工寮內休息，「烏龜」及
    「烏龜友人」隨即逃逸，而范進堅則為警逮捕，並遭警當場扣
    得如附表所示之物，而查悉上情。
二、案經南投林管處訴由內政部警政署保安警察第七總隊第六大
    隊報告臺灣南投地方檢察署檢察官偵查起訴。
    理  由
一、程序事項：
  ㈠按除被告所犯為死刑、無期徒刑、最輕本刑為3年以上有期徒
    刑之罪或高等法院管轄第一審案件者外，於第一次審判期日
    前之準備程序進行中，被告先就被訴事實為有罪之陳述時，
    審判長得告知被告簡式審判程序之旨，並聽取當事人、代理
    人、辯護人及輔佐人之意見後，裁定進行簡式審判程序；又
    受命法官行準備程序，與法院或審判長有同一之權限，刑事
    訴訟法第273條之1第1項、第279條第2項前段分別定有明文
    。查本案被告范進堅所犯係死刑、無期徒刑、最輕本刑為 
    年以上有期徒刑或高等法院管轄第一審案件以外之罪，其於
    審判中就被訴事實為有罪之陳述，經法官告知簡式審判程序
    之旨，並聽取公訴人、被告之意見後，本院認為適宜簡式審
    判程序，依刑事訴訟法第273條之1第1項規定，裁定改行簡
    式審判程序，先予敘明。
  ㈡又簡式審判程序之證據調查，不受刑事訴訟法第159條第1項
    規定之限制，參諸刑事訴訟法第273條之2規定甚明。因此有
    關傳聞證據之證據能力限制規定無庸予以適用，且本案各項
    證據均無非法取得之情形，故本案以下所引證據，均得作為
    認定事實之證據。
二、認定犯罪事實所憑之證據及理由：訊據被告於本院審理中，
    對前開犯罪事實均坦承不諱，核與證人高世昌於警詢時之證
    述情節相符，復有保七六大南投分隊110年12月17日職務報
    告、內政部移民署外人居停留資料查詢內容、內政部警政署
    保安警察第七總隊搜索、扣押筆錄暨扣押物品目錄表、扣押
    物品收據、扣押物照片17幀、現場查獲照片40幀（見警卷第
    2-3、14-15、24-30、34-42、43-64頁）、保七六大南投分
    隊110年12月24日職務報告暨檢附GPS軌跡圖2紙、現場查獲
    照片20幀、查扣紅檜樹瘤照片7幀、行政院農業委員會林務
    局南投林區管理處111年1月4日投政字第1104213257號函暨
    檢附森林被害告訴書、國有林產物處分價金查定書、總售價
    計算表、查獲森林主產物材積表、查扣紅檜樹瘤照片7幀（
    見偵卷第41-68頁）等件附卷可稽。足徵被告前開之任意性
    自白應與事實相符，可以採信；則本案事證明確，被告之竊
    取森林主產物貴重木之犯行，堪予認定，應依法論科。
三、論罪科刑之理由：
  ㈠按森林係指林地及其群生竹、木之總稱。而所謂森林主產物
    ，依國有林林產物處分規則第3條第1款之規定，係指生立、
    枯損、倒伏之竹木及餘留之根株、殘材而言（最高法院93年
    台上字第860號判決意旨參照）。次按森林法第50條、第52
    條係刑法第320條第1項、第321條之特別規定，依特別法優
    於普通法或全部法（有森林法之加重條件時）優於部分法（
    無森林法之加重條件時）原則，前者應優先於後者適用（最
    高法院101年度台上字第349號判決意旨參照）。又森林法第
    52條第3項規定，犯同條第1項之森林主產物為貴重木者，加
    重其刑至二分之一，係犯罪類型變更之個別犯罪行為予以加
    重，當屬「刑法分則加重」之性質而成為另一獨立之罪，該
    罪名及構成要件與常態犯罪之罪名及構成要件應非相同，有
    罪判決自應諭知該罪名及構成要件。
  ㈡又查本案被害地點之濁水事業區第30號林班地屬國有保安林
    地，有行政院農業委員會林務局南投林區管理處森林被害告
    訴書1份（見偵卷第61頁）為證。再按紅檜屬森林法第52條
    第4項所定貴重木之樹種，此有行政院農業委員會104年7月1
    0日農林務字第1041741162號公告可資參照。是核被告係犯
    森林法第52條第3項、第1項第1款、第4款之於保安林、結夥
    二人以上竊取森林主產物貴重木罪。又被告與「烏龜」及「
    烏龜友人」等真實姓名年籍不詳之越南籍成年人間，就本案
    共同竊取森林主產物貴重木犯行，具有犯意聯絡及行為分擔
    ，均論以共同正犯，然因森林法第52條第1項第4款之「結夥
    」，其本質本屬共同正犯，是本件判決主文欄自無再加列「
    共同」記載之必要，附此敘明。
  ㈢再就本案遭竊取紅檜屬森林法第52條第4項所定貴重木，業如
    前述，自應依森林法第52條第3項規定，加重其刑。
  ㈣爰以行為人責任為基礎，審酌國家森林具有涵養國土，孕育
    自然生物之效，對自然生態與環境保護有重大意義，且生長
    歷程甚久，破壞後之復育工程非易，且被告、「烏龜」及「
    烏龜友人」均為外籍人士，僅為賺取財物，恣意在我國具有
    水源涵養功能之本案保安林內，竊取我國森林貴重木材，實
    已嚴重侵害我國森林保育及國土保安，併斟酌本案竊取之本
    案貴重木總重27.4公斤、材積0.029立方公尺等受害情節，
    被告所為應予嚴加非難；兼衡被告於審理中坦承犯行之犯後
    態度，暨被告於審理中自陳國中畢業之智識程度、經濟狀況
    清寒、擔任工廠作業員、在越南與母親同住等家庭生活狀況
    （見院卷第61-62頁）；另本院斟酌本案犯罪之動機、犯罪
    手段、目的等一切情狀，量處如主文所示之刑，並就併科罰
    金部分，諭知如易服勞役之折算標準（就併科罰金及沒收部
    分，說明其認定之理由，詳如後述）。
  ㈤再按犯第50條第1項、第2項之罪而有下列情形之一者，處1年
    以上7年以下有期徒刑，併科新臺幣100萬元以上2,000萬元
    以下罰金：一、於保安林犯之；四、結夥二人以上或僱使他
    人犯之。第一項森林主產物為貴重木者，加重其刑至二分之
    一；森林法第52條第1項第1款、第4款、第3項分別定有明文
    。本院審酌被告所竊取紅檜之市價為14萬5,904元，有上開
    價金查定書在卷可佐，及斟酌被告實際參與砍伐林木之客觀
    犯罪情節，認科以被告罰金120萬元，應屬適當；又上開罰
    金總額縱以最高之折算標準即3,000元折算勞役1日，亦已逾
    1年之日數，是依刑法第42條第5項規定，併諭知如易服勞役
    ，以罰金總額與1年之日數比例折算。
  ㈥末查，被告屬越南籍之外國人，於我國犯罪而受本案有期徒
    刑以上刑之宣告，對我國森林資源保育之戕害匪淺，本院認
    其已不宜繼續居留國內，於刑之執行完畢後，有驅逐出境之
    必要，爰依刑法第95條規定，並諭知被告於刑之執行完畢或
    赦免後，驅逐出境。
四、沒收部分：按森林法第52條第5項規定：「犯本條之罪者，
    其供犯罪所用、犯罪預備之物或犯罪所生之物，不問屬於犯
    罪行為人與否，沒收之。」，又刑法第38條第2項但書規定
    ，則前揭規定核屬沒收之特別規定，自應優先適用；惟在有
    全部或一部不能沒收或不宜執行沒收，或係宣告沒收或追徵
    ，有過苛之虞、欠缺刑法上之重要性、犯罪所得價值低微，
    或為維持受宣告人生活條件之必要者等情形時，仍應回歸適
    用刑法沒收之規定，合先述明。
  ㈠扣案如附表編號1至6所示之物品，均為供本案盜伐或聯繫使
    用，且分別為被告所持有或所有，業經被告於審理中供承在
    卷（見院卷第58頁），是前揭扣案物，均屬供本案犯罪所用
    之物，依森林法第52條第5項規定，不問屬於犯罪行為人與
    否，均宣告沒收。
  ㈡又扣案如附表編號7所示之本案所竊得之紅檜等貴重木，業於
    盜伐時為警查獲，經警方所扣押，嗣經南投林管處人員高世
    昌領回保管，此有贓物認領保管單1份可憑（見警卷第32頁
    ），則本案犯罪所得，既已實際合法發還給被害人，依刑法
    第38條之1第5項規定，不予宣告沒收或追徵。
  ㈢至被告係於盜伐本案貴重木尚未搬運下山時，即遭警查獲而
    未取得犯罪報酬，業經被告於審理中供稱在卷，故無犯罪所
    得可資沒收，附此敘明之。
五、審理範圍之說明：
  ㈠按起訴為訴訟上之請求，基於不告不理原則，受訴法院對於
    被告之行為，應受審判之範圍，除刑事訴訟法第267條之情
    形外，應以起訴書所記載被告之犯罪事實為準。到庭實行公
    訴之檢察官以言詞所為之陳述或書面提出之補充理由書，其
    中逸出起訴書記載之犯罪事實部分，倘原本係屬於一部起訴
    效力所及之他部事實之擴張，應僅止於促使法院之注意，非
    屬訴訟上之請求，不生起訴之效力（最高法院99年度台上字
    第853號判決參照）。
  ㈡又檢察官於本案辯論終結後，另以補充理由書指訴，被告與
    「烏龜」及「烏龜友人」除本案竊取之紅檜樹瘤6塊（材積
    ：0.029立方公尺）外，尚盜伐紅檜生立木3株（材積：15.9
    8立方公尺），而上開所述之事實，於起訴書固未論及，惟
    此部分與經起訴書論及竊取森林主產物貴重木之犯行，為接
    續犯之實質上一罪關係，乃同一案件，應為起訴效力擴張所
    及等語。然因上開補充理由所述擴張之犯罪事實，係於111
    年3月14日言詞辯論終結後之同年4月1日始向本院提出補充
    理由書，有本院收文戳章附卷可憑（見院卷第70頁），且原
    起訴書中未就被告竊取紅檜生立木3株（材積：15.98立方公
    尺）之犯行，除未於起訴書中論及，於卷內亦無任何相關事
    證可佐，是難認該部分犯行與起訴且經本院認定有罪之犯罪
    事實，具有實質上一罪關係，則此部分亦屬本院無從審酌之
    範圍，自應由檢察官另行依法處理，附此敘明之。
據上論斷，應依刑事訴訟法第273條之1第1項、第299條第1項前
段，判決如主文。
本案經檢察官李英霆提起公訴；檢察官林孟賢到庭執行職務。
中　　華　　民　　國　　111 　年　　4 　　月　　15　　日
　　　　　　　　　刑事第二庭    法　官 劉彥宏
以上正本與原本無異。
如不服本判決應於收受送達後20日內向本院提出上訴書狀，並應
敘述具體理由；其未敘述上訴理由者，應於上訴期間屆滿後20日
內向本院補提理由書（均須按他造當事人之人數附繕本）「切勿
逕送上級法院」。
告訴人或被害人如對於本判決不服者，應具備理由請求檢察官上
訴，其上訴期間之計算係以檢察官收受判決正本之日期為準。
                                書記官  劉  綺
中　　華　　民　　國　　111 　年　　4 　　月　　18　　日
　　　　　　　　　
附錄本案論罪科刑法條：
森林法第52條
犯第五十條第一項、第二項之罪而有下列情形之一者，處1年以
上7年以下有期徒刑，併科新臺幣100萬元以上2,000萬元以下罰
金：
一、於保安林犯之。
二、依機關之委託或其他契約，有保護森林義務之人犯之。
三、於行使林產物採取權時犯之。
四、結夥二人以上或僱使他人犯之。
五、以贓物為原料，製造木炭、松節油、其他物品或培植菇類。
六、為搬運贓物，使用牲口、船舶、車輛，或有搬運造材之設備
    。
七、掘採、毀壞、燒燬或隱蔽根株，以圖罪跡之湮滅。
八、以贓物燃料，使用於礦物之採取，精製石灰、磚、瓦或其他
    物品之製
    造。
九、以砍伐、鋸切、挖掘或其他方式，破壞生立木之生長。
前項未遂犯罰之。
第一項森林主產物為貴重木者，加重其刑至二分之一。
前項貴重木之樹種，指具高經濟或生態價值，並經中央主管機關
公告之樹種。
犯本條之罪者，其供犯罪所用、犯罪預備之物或犯罪所生之物，
不問屬於犯罪行為人與否，沒收之。
第五十條及本條所列刑事案件之被告或犯罪嫌疑人，於偵查中供
述與該案案情有重要關係之待證事項或其他正犯或共犯之犯罪事
證，因而使檢察官得以追訴該案之其他正犯或共犯者，以經檢察
官事先同意者為限，就其因供述所涉之犯罪，減輕或免除其刑。

附表：　　　　　　　　　　
編號 物品 數量 所有人 1 揹架 1個 范進堅 2 鏈鋸 1臺 范進堅 3 鍊條 5條 范進堅 4 手鋸 1把 范進堅 5 手提袋 1個 范進堅 6 IPhone 8 plus手機1支（內插置：門號0000000000號sim卡1枚，IMEI:000000000000000） 1支 范進堅 7 紅檜樹瘤 6塊（總重27.4公斤、材積0.029立方公尺） （已發還南投林區管理處）